【裁判字號】    98,訴,814
【裁判日期】    981030
【裁判案由】    毒品危害防制條例
【裁判全文】
臺灣桃園地方法院刑事判決               98年度訴字第814號
公  訴  人  臺灣桃園地方法院檢察署檢察官
被      告  乙○○
                    （另案於臺灣桃園監獄執行中）
上列被告因違反毒品危害防制條例案件，經檢察官提起公訴（98
年度偵緝字第499 號），被告自白犯罪，本院裁定改依簡式審判
程序，判決如下：
    主  文
乙○○轉讓第一級毒品，累犯，處有期徒刑壹年貳月。又轉讓第
一級毒品，累犯，處有期徒刑壹年貳月，扣案之第一級毒品海洛
因包（合計淨重零點伍伍公克）均沒收銷燬之。又轉讓第一級
毒品，累犯，處有期徒刑壹年貳月，扣案之第一級毒品海洛因貳
包（合計淨重零點捌公克）均沒收銷燬之。應執行有期徒刑貳
年陸月，扣案之第一級毒品海洛因伍包（其中包合計淨重零點
伍伍公克，其中貳包合計淨重零點捌公克）均沒收銷燬之。
扣案之第一級毒品海洛因陸包（合計淨重壹點玖伍公克）均沒收
銷燬之。
    事  實
一、乙○○前因違反毒品危害防制條例案件，經臺灣板橋地方法
    院以94年度簡字第3867號判決判處有期徒刑4 月確定，於民
    國94年12月20日入監執行，於95年4 月19日執行完畢（構成
    累犯）；又因違反槍砲彈藥刀械管制條例、毒品危害防制條
    例等案件，經本院、臺灣板橋地方法院分別以97年度桃簡字
    第793 號、98年審訴緝字第30號、98年度訴字第1505號判決
    判處有期徒刑5 月、8 月、10月確定，於98年3 月5 日入監
    服刑，目前仍在執行中。詎猶不知悔改，明知海洛因係依毒
    品危害防制條例第2 條第2 項第1 款所公告之第一級毒品，
    依法不得轉讓，竟基於轉讓第一級毒品海洛因之犯意，於97
    年2 、3 月間某日，在桃園縣蘆竹鄉○○路丙○○所工作之
    檳榔攤內，無償轉讓內含有重量不詳（約1 次施用量，未逾
    轉讓持有毒品加重其刑之數量標準）之第一級毒品海洛因香
    菸1 支予甲○○施用（甲○○施用毒品部分經臺灣桃園地方
    法院檢察署檢察官為緩起訴處分）。嗣後因乙○○無居住之
    地點，甲○○遂將其母親所有之桃園縣蘆竹鄉○○路269 巷
    1 弄15號5 樓住處供乙○○居住，乙○○另基於轉讓第一級
    毒品海洛因之犯意，於97年4 月10上午某時，在上開處所，
    轉讓第一級毒品海洛因3 包（合計淨重0.55公克，空包裝總
    重0.80公克）予甲○○施用。
二、乙○○另基於轉讓第一級毒品海洛因之犯意，於97年4 月間
    某日，在上開甲○○所借居之桃園縣蘆竹鄉○○路269 巷1
    弄15號5 樓，轉讓第一級毒品海洛因2 包（合計淨重0.38公
    克，空包裝總重0.73公克）予丙○○施用（另由臺灣桃園地
    方法院檢察署以97年度毒偵字第2007號偵辦中）。嗣於97年
    4 月10日11時40分許，乙○○在桃園縣蘆竹鄉○○路269 巷
    3 號前，為警查獲持有第一級毒品海洛因6 包（合計淨重1.
    95公克，經本院另案判決確定），經乙○○之同意，由乙○○帶同員警至其上開住處，當場查獲甲○○在客廳處準備施
    用乙○○所轉讓之第一級毒品海洛因3 包（合計淨重0.55公
    克，空包裝總重0.80公克），另於房間內，扣得乙○○轉讓
    予丙○○施用之第一級毒品海洛因2 包（合計淨重0.38公克
    ，空包裝總重0.73公克），而知悉上情。
三、案經桃園縣政府警察局桃園分局報請臺灣桃園地方法院檢察
    署檢察官偵查起訴。
    理  由
一、本件被告乙○○所犯係死刑、無期徒刑或最輕本刑為3 年以
    上有期徒刑以外之罪，其於準備程式中就被訴事實為有罪之
    陳述，經本院告知簡式審判程式之旨，並聽取公訴人、被告
    之意見後，爰依刑事訴訟法第273 條之1 第1 項規定合議裁
    定由受命法官獨任進行簡式審判程式。
二、上揭犯罪事實，業據被告於本院審理中坦承不諱，核與證人
    丙○○、甲○○於本院審理中證述之情節相符，並有搜索扣
    押筆錄2 份及查獲照片附卷可佐（見偵卷第40頁至第56頁）
    又扣案之白色粉末5 包，經送法務部調查局鑑定結果，均含
    第一級第6 項毒品海洛因成分（其中3 包合計淨重0.55公克
    ，其中2 包合計淨重0.38公克），有法務部調查局濫用藥物
    實驗室鑑定書2 份在卷可稽（見98年度訴字第814 號卷第
    18-2頁、第18 -3 頁），堪認被告前揭不利於己之自白與事
    實相符，應可採信。
    本件事證已明，被告犯行足以認定，自應依法論科。
三、核被告所為，係犯毒品危害防制條例第8 條第1 項之轉讓第
    一級毒品罪。被告轉讓前持有第一級毒品海洛因之低度行為
    ，為轉讓之高度行為所吸收，不另論罪。另毒品危害防制條
    例第8 條第6 項規定：「轉讓毒品達一定數量，加重其刑至
    二分之一，其標準由行政院定之」，行政院據該規定於93年
    1 月7 日公告轉讓第一級毒品達淨重5 公克以上者，加重其
    刑至二分之一，惟本件被告分別於97年4 月間某日、97年4
    月10日轉讓予證人丙○○、甲○○之第一級毒品海洛因2 包
    、3 包，重量尚未達淨重5 公克以上，有法務部調查局濫用
    藥物實驗室鑑定書2 份附卷可佐（見98年度訴字第814 號卷
    第18 - 2頁、第18-3頁），而被告於97年2 、3 月間某日轉
    讓內含有第一級毒品海洛因之香菸1 支予證人甲○○，衡常
    一般施用毒品者單次施用海洛因之數量，要無可能達毒品危
    害防制條例第8 條第6 項規定加重其刑之5 公克以上，是自
    無從依上開規定加重被告之刑，併此敘明。被告所犯3 次轉
    讓第一級毒品海洛因犯行，犯意各別，罪名不同，應分論併
    罰。被告前因違反毒品危害防制條例案件，經臺灣板橋地方
    法院以94年度簡字第3867號判決判處有期徒刑4 月確定，於
    94年12月20日入監執行，於95年4 月19日執行完畢，此有臺
    灣高等法院被告全國前案紀錄表及臺灣桃園地方法院檢察署
    刑案資料查註紀錄表各1 份附卷可參，其前受有期徒刑之執
    行完畢，於5 年以內故意再犯本件最重本刑為有期徒刑以上
    之罪，為累犯，應依刑法第47條第1 項之規定，分別加重其
    刑。爰審酌被告之素行，轉讓第一級毒品海洛因供他人施用
    ，助長毒品氾濫，戕害國民健康，其轉讓之次數、所生損害
    及犯罪後坦承犯行，態度尚佳等一切情狀，本院認到庭實行
    公訴之檢察官向本院對被告所犯轉讓第一級毒品分別具體求
    刑1 年2 月，要與被告之犯行相當，爰依公訴檢察官之具體
    求刑，對被告量處如主文所示之刑，並定其應執行刑，以示
    懲戒。
四、沒收：
  (一)自證人甲○○、丙○○處分別扣得之海洛因3 包（合計淨重
    0.55公克）、2 包（合計淨重0.38公克），經鑑定後確屬第
    一級第6 項毒品海洛因乙節，有法務部調查局濫用藥物實驗
    室鑑定書2 份附卷可佐（見98年度訴字第814 號卷第18-2頁
    、第18 -3 頁），則不論屬於被告與否，應依毒品危害防制
    條例第18條第1 項前段規定併予宣告沒收銷燬之。然上開毒
    品之外包裝袋2 只，已因被告轉讓而屬證人甲○○、丙○○
    所有，非被告所有之物，又非屬違禁物，爰不為沒收之諭知
    。
  (二)經警於97年4 月10日11時40分許，在桃園縣蘆竹鄉○○路26
    9 巷3 號前，於被告身上所扣得第一級毒品海洛因6 包，經
    送法務部調查局鑑定結果，均含第一級第6 項毒品海洛因成
    分（合計淨重1.95公克），此有法務部調查局濫用藥物實驗
    室鑑定書1 份附卷可稽（見98年度訴字第814 號卷第19頁）
    ，被告雖否認與上開起訴事實有關，惟按刑法第38條規定之
    沒收，為從刑之一種，具有刑罰及保安處分之性質，且與主
    刑有從屬關係，依主從不可分原則，應於裁判時附隨於主刑
    而宣告，故該條第1 項第1 款至第3 款規定之沒收物，須與
    犯罪有直接關係並於犯罪事實中有具體之記載，始能於判決
    主文宣示沒收，然該條第2 項規定同條第1 項第1 款之違禁
    物，不問屬於犯人與否沒收之，第40條但書復規定違禁物得
    單獨宣告沒收，則與該犯罪無直接關係而於犯罪事實中未具
    體記載之違禁物，應由檢察官另行聲請單獨沒收；該與被告
    犯罪無直接關係之違禁物，檢察官於起訴書內已明應依法
    沒收者，應認檢察官已聲請沒收，為避免司法資源之浪費，
    仍得於判決時併宣告沒收；毒品危害防制條例第18條第1 項
    前段規定：『查獲之毒品及專供製造或施用毒品之器具，不
    問屬於犯人與否沒收之』，此項規定係刑法第38條之特別規
    定，仍有上開原則之適用，最高法院著有91年度臺非字第67
    號判決意旨可資參照。查本件扣案之第一級毒品海洛因6 包
    ，雖與本件被告犯行無直接相關，然其為違禁物，且經檢察
    官已於起訴書內聲請沒收銷燬，依上開說明，爰依毒品危害
    防制條例第18條第1 項前段沒收銷燬。
據上論斷，應依刑事訴訟法第273 條之1 第1 項、第299 條第1
項前段，毒品危害防制條例第8 條第1 項、第18條第1 項前段，
刑法第11條前段、第47條第1 項、第51條第5 款、第40條第2 項
，判決如主文。
本案經檢察官洪敏超到庭執行職務。
中    華    民    國    98    年    10    月    30    日
                  刑事第四庭  法  官  張淑華
以上正本證明與原本無異。
如不服本判決應於收受判決後10日內向本院提出上訴書狀，並應
敘述具體理由。其未敘述上訴理由者，應於上訴期間屆滿後20日
內向本院補提理由書(均須按他造當事人之人數附繕本)「切勿逕
送上級法院」。
                              書記官  鄭嘉惠
中    華    民    國    98    年    10    月    30    日
附錄本案論罪科刑法條
毒品危害防制條例第8條
轉讓第一級毒品者，處 1 年以上 7 年以下有期徒刑，得併科新
臺幣 1 百萬元以下罰金。
轉讓第二級毒品者，處 6 月以上 5 年以下有期徒刑，得併科新
臺幣 70 萬元以下罰金。
轉讓第三級毒品者，處 3 年以下有期徒刑，得併科新臺幣 30
萬元以下罰金。
轉讓第四級毒品者，處 1 年以下有期徒刑，得併科新臺幣 10
萬元以下罰金。
前四項之未遂犯罰之。
轉讓毒品達一定數量者，加重其刑至二分之一，其標準由行政院
定之。


司法院資訊處製作；財團法人民間司法改革基金會備份。
